臺北高等行政法院判決
　　　　　　　　　　　　　　　　　　 93年度訴字第02938號
　　　　　　　　　　　　　　　.
原　　　告　 甲○○
訴訟代理人　 李怡欣律師
　　　　　　 王元勳律師
複　代理人　 丙○○
被　　　告　 國防大學國防醫學院
代　表　人　 乙○○
訴訟代理人　 徐景星律師
　　　　　　 郭瑋萍律師
　　　　　　 苗怡凡律師
上列當事人間因教師升等事件，原告不服教育部中央教師申訴評
議委員會中華民國93年7月2日台申字第0930085785號再申訴決定
，提起行政訴訟。本院判決如下：
　　主  文
原告之訴駁回。
訴訟費用由原告負擔。
　　事  實
一、事實概要：原告原任職於被告學校政治科學科，稱堅持遵守
    法令，佔實缺資審升等之規定，以致於民國83年向國防部揭
    發學院集體違法送審之情事。後獲當時院長疏解告知原告有
    實缺可用，應儘速送著作審查，爰有原告85年以著作送審升
    等副教授資格之事。可是於送審時換院長，致其資審升等案
    「遭受不通過之政治迫害」，亦使學術尊嚴受損。原告不服
    被告學校92年7月22日教評會審查決議，未通過其升等副教
    授案，提起教師申訴，經被告學校教師申訴評議委員會（以
    下稱被告學校申評會）評議決定：「申訴駁回」，原告不服
    ，提起再申訴，經再申訴決定駁回，原告猶未甘服，遂向本
    院提起行政訴訟。
二、兩造聲明：
　(一)原告聲明：
    1.原處分、申訴及再申訴決定均撤銷。
    2.被告應准原告著作送審升等為副教授之行政處分。
    3.訴訟費用由被告學校負擔。
　(二)被告學校聲明：
    1.駁回原告之訴。
    2.訴訟費用由原告負擔。
三、兩造之主張：
甲、原告主張：
  (一)被告學校為申訴決定所組成之學校教師申評會，有應行迴避
    而未迴避之違法：
    (1)按「…有關委員本校之申訴案件，於調查及訴訟期間，該
      委員應予迴避；其組織及評議準則由教育部定之」、「申
      評會委員對於申訴案件有利害關係或關於其服務學校申訴
      案件者，應自行迴避，不得參與評議」，此教師法第29條
      第2項但書規定、教師申訴評議委員會組織及評議準則第
      109條第1項規定分別定有明文。
    (2)查本件原告教師升等申訴案，中央教師申訴評議委員會前
      於88年4月17日與90年3月19日評議決定中，業多次明確指
      出被告學校學校教師申評會組成委員中，有與擔任學校教
      育委員會常務委員會委員或著作審查委員會委員多所重疊
      等，對於本件申訴案有利害關係或關於其服務學校申訴案
      件者，固應自行迴避，不得參與評議而竟未迴避之違法，
      詎被告學校對此不僅未加檢討改正，依然故我，就本次92
      年9月24日受理原告申訴案件為例，學校所組成教師申評
      會，其中之葉慶林委員，不啻從85年起學校最初受理原告
      教師升等案件時，即為斯時第43屆學校教育委員會教學及
      服務審查委員會委員，後繼續歷任多屆，更為90年學校第
      三屆教師申評會受理評議原告申訴案當時之申評會委員兼
      主席，核諸上情，顯有對於申訴案件有利害關係或關於其
      服務學校申訴案件者，應自行迴避，不得參與評議之情，
      再申訴決定與申訴決定竟悉不查或予以糾正，揆諸上揭相
      關法令規定，其評議決定自不合法，即有瑕疵而難允維持
      。
  (二)被告學校作成原處分，乃援據其自訂之法令規章內容，有逾
    越母法而欠缺法律明確性、轉委任授權及違反比例原則之違
    法：
    (1)關於教師升等資審相關法令規定，查軍事教育條例第14條
      前段規定：「軍事學校文職教師之權利義務，依相關教
      育法律辦理」，而教師法第2條規定：「教師資格檢定與
      審定、聘任、權利義務、待遇、進修與研究、退休、撫卹
      、離職、資遣、保險、教師組織、申訴及訴訟等悉依本法
      之規定」、第9條規定：「專科以上學校教師資格之審定
      分初審及複審二階段，分別由學校及教育部行之。教師經
      初審合格，由學校報請教育部複審，複審合格者發給教師
      證書。教育部於必要時，得授權學校辦理複審，複審合格
      後發給教師證書」、第10條規定：「專科以上學校教師資
      格審定辦法由教育部定之」，教育人員任用條例第104條
      第2、4項亦規定：「大學、獨立學院及專科學校教師應具
      有專門著作國內外知名學術或專業刊物發表或已為接受且
      出具證明將定期發表，或經出版公開發行，並經教育部審
      查其著作合格者，始得升等；必要時，教育部得授權學校
      辦理審查…大學、獨立學院及專科學校教師之聘任、升等
      均應辦理資格審查；其審查辦法由教育部定之」。故關於
      專科以上學校教師資格之審定，教育部即依據上揭教育人
      員任用條例第104條第4項及教師法第10條規定法律授權，
      以（86）參字第86048477號令訂定發布原名稱「大學獨立
      學院及專科學校教師審查辦法」修正為「專科以上學校教
      師資格審定辦法」全文16條。對於授權學校辦理審查乙節
      ，教育部復訂有「教育部授權大學及獨立學院自行審查教
      師資格作業要點」，以80年2月8日台（80）審字第07003
      號函評定包括被告學校國防醫學院在內等多所大學院校自
      80學年度起自行審查教師資格。
    (2)原處分顯逾越母法而欠缺法律明確、轉委任之授權，自應
      予以撤銷：惟按憲法第105條規定，人民之工作權應予保
      障，是以凡人民作為謀生職業之正當工作，均應受國家之
      保障，對於職業自由之限制，應具有正當之理由，並不得
      逾越必要程度。大學教師升等資格之審查，關係大學教師
      素質與大學教學、研究水準，並涉及人民工作權與職業資
      格之取得，除應有法律規定之依據外，若法律授權以命令
      為補充規定者，其授權應具體明確，自不待言；又法律授
      權主管機關依一定之程序訂定法規命令以補充法律規定不
      足者，該機關即應予以遵守，不得捨法規命令不用，而發
      布規範行政體系內部事項之行政規則為之替代。倘法律並
      無轉委任之授權，該機關即不得委由其所屬機關逕行發布
      相關規章。主管機關所訂定之實施程序，尚須保證對升等
      申請人專業學術能力及成就作成客觀可信、公平正確之評
      量，始符合憲法第23條之比例原則。職是，觀諸上揭教師
      升等資審相關法令規定，教師法及教育人員任用條例等法
      律，僅就專科以上學校教師資格審定再授權教育部訂定所
      謂「專科以上學校教師資格審定辦法」（原名稱「大學獨
      立學院及專科學校教師審查辦法」），並僅授權於必要時
      ，教育部得授權學校辦理審查而訂定「教育部授權大學及
      獨立學院自行審查教師資格作業要點」之命令，故就教師
      升等資格評審之項目、標準及程序等方式，即應依據上揭
      命令內容相關規定以資辦理，而觀諸「專科以上學校教師
      資格審定辦法」其中第104條係規定：「學校之教師資格
      審查制度完備，運作良好，且符合本部規定標準者，經本
      部學審會常會審議通過，得部分或全部授權該學校自行辦
      理複審…前項授權標準，範圍及作業規定，由本部定之」
      （第4頁），「教育部授權大學及獨立學院自行審查教師
      資格作業要點」其中第7點係規定，各大學校院自行審查
      教師資格之授權原則之教師資格審查項目主要以著作（或
      作品）送審者（適用教育人員任用條例第104條第3款、第
      16條第2、3款、第16條之1第2、3、4款、第107條各款（
      即本件原告申請升等副教授資格者）、第108條各款，授
      權學校依據「專科以上學校教師資格審定辦法」、「專科
      以上學校藝術教師以作品或成就證明代替學術著作升等審
      審查要點」及「專科以上學校教師資格送審作業須知」自
      行審查，申言之，各大學校院經授權自行審查教師資格之
      評審項目、標準及程序等方式仍應遵行教育部所定之者，
      且教師法及教育人員任用條例等法律並無任何關於轉委任
      之授權，即不得再委由其所屬學校自行發布相關規章，逕
      行作為審查之標準，縱依大學法之宗旨，大學乃受學術自
      由之保障，然仍須於法律規定之範圍內始享有其自治權，
      故本件被告學校學校所援據之國防醫學院教師資格審查辦
      法暨其實施細則，有關其自訂之教師資格之評審項目、標
      準及程序等事項，揆諸前揭大法官會議解釋意旨，即屬逾
      越母法而欠缺法律明確、轉委任之授權，其據此所為之原
      處分自難謂適法。
    (3)原處分違反比例原則之部分：承上，復依教育部所訂「專
      科以上學校教師資格送審作業須知」第貳、三相關表件填
      寫要領規定內，亦敘明理工醫農或人文社會類科，因涉及
      審查標準之不同而請務必填寫，觀其立法旨趣，實足徵理
      工醫農或人文社會類科之分類，固涉及不同之專業知識領
      域，應依不同之標準審查之，為謀教師資格審查制度更臻
      健全，教育部乃以80年4月23日台（80）審字第19156號函
      即修正「教師著作審查意見表」，要求應依著作所屬理工
      醫農或人文社會類科分別規定評分項目及標準，被告學校
      學校自應參酌此原則以辦理評審，始得保證對升等申請人
      專業學術能力及成就作成客觀可信、公平正確之評量，以
      期符合憲法第23條之比例原則。惟查被告學校學校所執審
      查原告之著作審查外審評審表，其評分項目及權重等（研
      究主題副教授10%、研究方法及能力副教授20%、學術及實
      務貢獻副教授30%、個人學術與專業整體成就副教授40%
      ），悉與教育部上揭所訂理工醫農之副教授著作審查意見
      表評分項目及權重等所佔百分比雷同，顯以理工醫農之標
      準審查原告人文社會之著作，誠難謂可對升等申請人即本
      件原告專業學術能力及成就作成客觀可信、公平正確之評
      量，顯與憲法第23條之比例原則不符，至臻明確。
  (三)原處分違誤混淆實體與程序規定，就所引用涉及實體之教師
    資格之評審項目、標準等計算方式，亦與實體從舊程序從新
    之適用原則不合：查再申訴及申訴決定既云原處分係依實體
    從舊程序從新之適用原則辦理，惟被告學校學校援據之國防
    醫學院教師資格審查辦法暨其實施細則除程序上之規定外，
    有關其自訂之教師資格之評審項目、標準等計算方式，與評
    量原告專業學術能力及成就，得分是否合格通過升等有關，
    事涉實體，自應從舊85年當時之教師資格之評審項目、標準
    等計算方式予以適用，其復云在審查前已當面向外審委員說
    明請依85年的學術標準進行審查，則其所謂「85年的學術標
    準」究何所指？縱使依當時實施細則所規定者，講師升等副
    教授之著作審查評分項目、標準為：創見或發明25%、學術
    或應用價值20%、觀點20%、文字與組織20%、參考材料15%，
    則為何其就涉及實體之教師資格之評審項目、標準等計算方
    式，竟乃適用90 年8月8日新修訂實施細則第10條所規定者
    ？其所述豈非自相矛盾乎？益見原處分之作成，顯有重大之
    瑕疵與不當，於法未合而難允維持。
  (四)綜觀上述，再申訴與申訴決定及原處分洵有違誤，請判決如
    訴之聲明。
乙、被告學校主張：
  (一)被告學校為申訴決定所組成之學校教師申評會，無應迴避而
    未迴避之違法：
  1.本案係原告於91年5月、6月間檢送其原著作三份送被告學校
    辦理資審，為91年6月重新資審之案件：
  　(1)查本案雖緣起原告於85年8月提出副教授資審，後因未通
      過資審而經原告一路提出救濟程序，並經教育部中央教師
      申訴評議委員會91年2月25日再申訴評議書決議被告學校
      應依該評議書意旨重為適法之處置；惟被告學校於接獲前
      開教育部再申訴評議書後，便謹遵教育部前開評議書之意
      旨，重新辦理本案，並以91年6月3日以書函通知原告檢送
      其原著作三份送被告學校辦理資審，至此，事關原告送請
      副教授資審乙案，係重新辦理其升等審查，此參國防醫學
      院91年6月3日（91）教佐字第9102706號函說明二（三）
      ：「著審會應就蔣員之原送審著作，重新辦理其升等審查
      （三位外審委員複審），且為保障蔣員之合法正當權益，
      應依據85年當時之學術審查標準辦理。」即可為明證（國
      防大學國防醫學院91年6月3日（91）教佐字第9102706號
      函）。
    (2)92年7月21日，被告學校機關之著作審查委員會完成外審
      委員審查（按：原告送審之著作為人文社會學科，係由外
      審委員審查，被告學校之著審委員會則不審查），原告成
      績為皆低於70分，嗣於同年7月22日經被告學校第46屆教
      評會第16次書面決議以：「因三位外審委員評分均未達70
      分，依『國防醫學院教師資格審查辦法實施細則』第10條
      第4款規定，蔣員教師資審案不予通過。」（國防醫學院
      第46屆教評會決議），本案被告學校機關教評會完全依91
      年2月25日中央教師申訴評議委員會決議辦理，合先敘明
      。
  　(3)嗣原告不服，向甫於91年11月1日成立之國防大學教師第
      一屆申評會（國防大學91年10月25日（91）教澄字第7086
      號函）提出申訴（按：被告學校於89年合併於國防大學）
      ，國防大學教師申評會於92年12月18日決議：「申訴駁回
      。」，是本次申訴案教師申評會並非被告學校機關內之申
      評會，而係國防大學之教師申評會，原告起訴狀第6頁主
      張「被告學校為申訴決定所組成之學校申評會…」，容有
      誤會。
  2.國防大學教師申評會之葉慶林委員於該次申訴案並無應予迴
    避之事由：
    (1)依「教師申訴評議委員會組織及評議準則」第109條規定
      ：「申評會委員對於申訴案件有利害關係或關於其服務學
      校申訴案件者，應自行迴避，不得參與評議。」所謂對於
      「申訴案件有利害關係者」之解釋，與本案相關者，乃指
      國防大學於受理申訴案之申訴委員中，與被告學校機關資
      審申請人案件時，擔任原審查之相關委員會與申訴案之委
      員有重疊現象者，為避免有球員兼裁判之情形，故重疊之
      委員應予迴避。於本案，即指被告學校91年受理原告資審
      案之相關委員會（國防醫學院教師資審流程）是否有與國
      防大學受理本申訴案之委員相重疊，若有重疊，即有迴避
      必要。而中央教師評議委員會88年4月17日再申訴評議書
      所載「學校『教師申評會』委員與學校教育委員會委員多
      所重疊」、教育部中央教師申訴評議委員會再申訴評議書
      90年3月19日再申訴評議書所載：「國防醫學院教師申評
      會委員與學校第43屆教常會委員沈建業及尹士俊、第43屆
      著作審查委員會委員重疊…」，亦皆指僅須「原來相關審
      查機關」（於本案指國防醫學院91年教學服務審查委員會
      、院教評會）與「本案國防大學第一屆申評會」委員若有
      重疊，始應迴避。而葉慶林委員雖為國防大學本案之申評
      會委員，惟其卻非91年被告學校重新受理本案時之教學服
      務審查委員會、院教評會委員，故無利害關係，並無依法
      應予迴避之理由。
　　(2)至原告主張「葉慶林委員係本件申訴案之申評會委員，亦
      為從85年起學校最初受理原告教師升等案件時，即為斯時
      第43屆學校教育委員會教學及服務審查委員會委員，更為
      90年學校第三屆教師申評會及受理評議原告申訴案當時之
      申評會委員兼主席，有應予迴避卻未迴避情形，則係原告
      對於迴避規定之重大誤會。蓋原告所指之葉慶林委員雖為
      國防大學申評會委員亦曾為被告學校第43屆學校教育委員
      會教學及服務審查委員會委員，更為90年學校第三屆教師
      申評會及受理評議原告申訴案當時之申評會委員兼主席；
      惟查，前開被告學校第43屆學校教育委員會教學及服務審
      查委員會委員、被告學校90年學校第三屆教師申評會及受
      理評議原告申訴案當時之申評會委員兼主席與本案係91年
      6月從新辦理之資審案無任何利害關係，亦不可能發生球
      員兼裁判情形，依法葉慶林委員並無迴避之必要，原告之
      主張，容有誤會。
  (二)被告學校機關所制定之「國防醫學院教師資格審查辦理實施
    細則」係依法制定，並無逾越母法、欠缺法律明確性、轉委
    任授權及違反比例原則之違法：
  1.國防醫學院教師資格審查辦理暨其實施細則之法源依據：
    (1)按教育人員任用條例第104條第2項規定：「大學獨立學院
      及專科學校教師應具有專門著作在國內外知名學術或專業
      刊物發表，或已為接受且出具證明將定期發表，或經出版
      公開發行，並經教育部審查其著作合格者，始得升等；必
      要時，教育部得授權學校辦理審查。」既法有明文授權教
      育部得轉授權各學校自行辦理著作審查，並無欠缺轉委任
      授權之情形，原告容有誤會，應先敘明。
    (2)既法有授權轉委任，教育部便依法訂定發布原名稱為「大
      學獨立學院及專科學校教師審查辦法」後更名為「專科以
      上教師資格審定辦法」全文16條；而於授權學校辦理部分
      ，教育部復依法訂立「教育部授權大學及獨立學院自行審
      查教師資格作業要點。」，包括被告學校在內之多所大學
      院校皆經教育部以80年2月8日台（80）審字第7003號函評
      定為自80年度起自行審查教師資格。
    (3)被告學校為依法自審，依「教育部授權大學及獨立學院自
      行審查教師資格作業要點」制定國防醫學院教師資格審查
      辦理暨其實施細則：按「教育部授權大學及獨立學院自行
      審查教師資格作業要點」第6點規定：「經本部授權自審
      之大學院校應訂定各級教評會委員之產生與任期、開會與
      審查方式、以及升等不通過之申覆辦理等，報經本部核定
      後實施。」。有前開法源依據，被告學校即制定國防醫學
      院教師資格審查辦理暨其實施細則並報經教育部核定後實
      施。是國防醫學院教師資格審查辦理暨其實施細則係有其
      合法依據、合法轉授權並對於相關要件明確化之法規。
  2.並未違背比例原則：
    (1)大學應受學術自由之保障，並在法律規定範圍內，享有自
      治權，大學法第1條第2項定有明文。依教育人員任用條例
      第14條第4項規定，由教育部訂頒「大學獨立學院及專科
      學校教師審查辦法」（後更名為專科以上教師資格審定辦
      法），各學校教師資格之審查，應依該辦法辦理；而前揭
      審查辦法關於教師評審委員會應審查之項目、該項目計分
      方式及所佔比例等內容，並未逐一作細部規範，為彰顯大
      學自治之精神，爰容留各大學自行訂定此類細部規範，惟
      自訂教師評審章則及其實施規定，自應依大學法及教育人
      員任用條例第104條規定，並符合大法官會議釋字第462
      號解釋之意旨。
    (2)查被告學校90年8月8日修訂之國防醫學院教師資格審查辦
      法實施細則第10條第1款規定：「著作之審查包括『主要
      著作評分』及『學術與專業整體成就』兩類。『主要著作
      』按不同資審等級評分（…副教授佔百分之六十…）；『
      學術與專業整體成就』以5年內或前一等級至本次申請等
      級列計（…副教授佔百分之四十…），其中，其中，…副
      教授（40分）之研究著作歸類計分佔30分。」及第二款規
      定「副教授主要著作審查評分佔60%區分研究主題（10%）
      、研究方法及能力（20%）、學術及實務貢獻（30%）三個
      評分項目」，由此觀之，被告學校就教師升等審查作業評
      分項目均有自訂相關章則以為依據，並無違誤，審查作業
      之實施，亦悉依釋字第462號解釋意旨為之，並未違法。
    (3)至原告主張被告學校所制定之國防醫學院教師資格審查辦
      法施行細則與教育部80年4月23日台（80）審字第19156號
      函「教師著作審查意見表」要求應依著作所屬理工醫農或
      人文社會類科分別規定評分項目及標準之規定不符乙節，
      則係原告對相關法令之誤解：
      教育部學術審議委員會第109屆第8次常務委員會決議之
        「教師著作審查意見表」係適用於送請「非自審」之大
        專院校教師資審案件，此參該函說明三：「為配合此修
        正案，請81年8月以後報部送審之教師，於履歷表…以
        利作業。」，業明定此標準係適用於報部送審之教師資
        審。而被告學校既為自審之學校，亦無庸報教育部送審
        ，自無該規則之適用，應先敘明。
      再者，教育部既已授權被告學校自行針對教師資格做審
        查，復未於教育部授權大學及獨立學院自行審查教師資
        格作業要點規定明定審查標準，即係自審學校可參考教
        育部學審會之標準或自訂辦法，且教育部學審會亦會尊
        重自審學校之規則，蓋基於大學自治，自審學校當可為
        了維持一定之學術水準，訂立更嚴格之高標準。此為教
        育部尊重各校學術自主之良法美意，亦廣為學術界所接
        受，而被告學校係教育部核定之自審學校，依法保有自
        訂標準之權責，教育部授權大學及獨立學院自行審查教
        師資格作業要點第6點定有明文，使用自訂表格實無不法
        或不妥之實。本案原告實係對教師資審制定之相關法令
        有所誤會所致。
  (三)原處分並未混淆審查標準之實體與程序規定：
  1.教育部中央教師申訴評議委員會91年2月25日再申訴評議理
    由書理由三明白揭示：「按行政法院92年判字第1651號判
    例謂：『主管機關受理人民申請許可案件，其處理程序終結
    後，在行政救濟程序進行中法令有變更者，仍應適用實體從
    舊程序從新之原則處理。』，是以，對於本件教師升等案，
    被　　告應依90年8月8日修訂之實施細則第10條第5款第一
    目規定：『…政治科學科…教師升等著作由科評會初審通過
    後報請教評會敦聘具教育部【教師資格審議委員會】認證之
    相關學者專家三位為外審委員複審之…』，就原告之原送審
    著作，重新辦理其升等審查，且為保障原告之合法正當權益
    ，應依據85年當時之學術標準審查。」
  2.本案原告申請升等副教授案，經被告學校將其著作送請外審
    專家評審時，所選任之委員俱為與該著作領域有關之學者專
    家（被告學校93年12月22日），「委員一」身份為教授兼所
    長，「委員二」身份為教授，曾任系主任、所長及院長，「
    委員三」目前擔任三民主義相關研究所所長，在審查工作進
    行前被告學校並當面向外審委員說明依85年的學術標準評量
    。為維持著作審查制度之客觀性與公平性，前述審查之判斷
    、評量，依大法官釋字第462號解釋，除確有違法或顯然不
    當之情形外，應尊重著作審查人之專業學術判斷，是被告學
    校機關所為資審程序並未違法。
  3.至原告主張所謂實體從舊係應從舊85年當時之教師資格評審
    項目、標準等計算方式與以適用乙節：按國防醫學院教師資
    格審查辦法實施細則第10條第1、2款規定著作審查評分係包
    括「主要著作審查」及「個人學術與專業整體成就」。「主
    要著作」按不同資審等級評分（…副教授佔百分之六十…）
    ；「個人學術與專業整體成就」以5年內或前一等級至本次
    申請等級列計（…副教授佔百分之四十…），其中，…副教
    授（40分）之研究著作歸類計分佔30分。」及第二款規定「
    副教授主要著作審查評分佔60%區分研究主題（10%）、研究
    方法及能力（20%）、學術及實務貢獻（30%）三個評分項目
    」，此部份皆為教師資審評分之程序規定，並非學術審查之
    實體規定。所謂之85年學術審查標準，應係外審委員依其專
    業，並以85年時，對於同一著作之要求及欣賞之學術價值之
    評價為何，而與評分之百分比如何無關。而關於85年之學術
    標準為何則為外審委員之專業，基於釋字第462號之解釋，
    被告學校機關亦僅能尊重學術專業。原處分並未混淆其中區
    別，一切依法辦理。
  (四)為此，懇請　鈞院鑒核，並賜駁回原告之訴。
    理  由
一、本件係原告原任職於被告學校政治科學科，以其著作送審升
    等副教授資格，被告學校92年7月22日教評會審查決議，未
    通過其升等副教授案，提起教師申訴，經被告學校申評會評
    議決定：「申訴駁回」，原告不服，提起再申訴，經再申訴
    決定駁回；原告猶未甘服，則主張(一)被告學校為申訴決定所
    組成之學校教師申評會，有應行迴避而未迴避之違法。(二)被
    告學校作成原處分，乃援據其自訂之法令規章內容，有逾越
    母法而欠缺法律明確性、轉委任授權及違反比例原則之違法
    。及(三)原處分違誤混淆實體與程序規定，就所引用涉及實體
    之教師資格之評審項目、標準等計算方式，亦與實體從舊程
    序從新之適用原則不合云云。
二、本院判斷如下：
  (一)按「大學獨立學院及專科學校教師應具有專門著作在國內外
    知名學術或專業刊物發表，或已為接受且出具證明將定期發
    表，或經出版公開發行，並經教育部審查其著作合格者，始
    得升等；必要時，教育部得授權學校辦理審查。」、「大學
    、獨立學院及專科學校之聘任、升等均應辦理資格審查；其
    審查辦法由教育部定之。」為教育人員任用條例第14條第2
    項及第4項所明定。是教育人員任用條例已有明文授權教育
    部得轉授權各學校自行辦理著作審查，並無欠缺轉委任授權
    之情形。既法有授權轉委任，教育部爰依法訂定發布原名稱
    為「大學獨立學院及專科學校教師審查辦法」後更名為「專
    科以上教師資格審定辦法」全文16條；而於授權學校辦理部
    分，教育部復依法訂立「教育部授權大學及獨立學院自行審
    查教師資格作業要點。」，從而被告教常會即訂定「國防醫
    學院教師資格審查辦理暨其實施細則」，並報經教育部核定
    後實施。是國防醫學院教師資格審查辦理暨其實施細則係有
    其合法依據、合法轉授權並對於相關要件明確化之法規；原
    告主張，被告所作成原處分，乃援據其自訂之法令規章內容
    ，有逾越母法而欠缺法律明確性、轉委任授權乙節，自不足
    採。
  (二)次按「．．．大學教師升等資格之審查，關係大學教師素質
    與大學教學、研究水準，並涉及人民工作權與職業資格之取
    得，除應有法律規定之依據外，主管機關所訂定之實施程序
    ，尚須保證能對升等申請人專業學術能力及成就作成客觀可
    信、公平正確之評量，始符合憲法第23條之比例原則。且教
    師升等資格評審程序既為維持學術研究與教學之品質所設，
    其決定之作成應基於客觀專業知識與學術成就之考量，此亦
    為憲法保障學術自由真諦之所在。故各大學校、院、系（所
    ）教師評審委員會，本於專業評量之原則，應選任各該專業
    領域具有充分專業能力之學者專家先行審查，將其結果報請
    教師評審委員會評議。教師評審委員會除能提出具有專業學
    術依據之具體理由，動搖該專業審查之可信度與正確性，否
    則即應尊重其判斷。受理此類事件之行政救濟機關及行政法
    院自得據以審查其是否遵守相關之程序，或其判斷、評量有
    無違法或顯然不當之情事．．．．。」司法院釋字第462號
    著有解釋足參。本件原告申請升等副教授案，經被告學校將
    其著作送請外審專家評審時，所選任之委員俱為與該著作領
    域有關之學者專家，「委員一」身份為教授兼所長，專長為
    西洋政治思想、比較憲政制度及民主理論，「委員二」身份
    為教授兼系主任（所長），其著作有孔孟政治思想與我國政
    治民主化等，「委員三」身份為教授，其專長為三民主義及
    中國現代史；揆諸上開釋字第462號解釋意旨，除確有違法
    或顯然不當之情形外，自應尊重著作審查人之專業學術判斷
    。再由外審評審表之審查意見內容及結果觀之，三位審查人
    均已將原告研究成果之優點、缺點，具體指明，內容詳實，
    並非僅主觀、抽象之評論，分別評定為65分、40分及69分；
    上開評審意見及評分，係審查人本於其學識素養與經驗所為
    專門學術上獨立公正之智識判斷，具有高度之專業性與屬人
    性，如無判斷逾越或判斷濫用之情形，即難指之為違法；本
    件容或原告對於審查委員之評語無法接受，然並無專門學術
    依據之具體理由足以動搖前揭審查意見之可信度及正確性，
    則被告陳稱其尊重審查委員之判斷、評量，應無不合。原告
    並無確切之證據足以證明原處分有何判斷逾越或判斷疏漏或
    判斷濫用之情事，自尚難僅以審查結果無法令其滿意，即遽
    爾認原處分有判斷逾越或判斷疏漏或判斷濫用及本件審定程
    序有違反正當程序原則之情形。原告上開主張，委無可採。
  (三)另教育部既已授權被告學校自行針對教師資格做審查，已如
    上述；復未於教育部授權大學及獨立學院自行審查教師資格
    作業要點規定明定審查標準，即係自審學校可參考教育部學
    審會之標準或自訂辦法，且教育部學審會亦會尊重自審學校
    之規則，蓋基於大學自治，自審學校當可為了維持一定之學
    術水準，訂立更嚴格之高標準。被告學校係教育部核定之自
    審學校，依法保有自訂標準之權責，教育部授權大學及獨立
    學院自行審查教師資格作業要點第6點定有明文，使用自訂
    表格實無不法或不妥之實。是原告主張被告學校所制定之國
    防醫學院教師資格審查辦法施行細則與教育部80年4月23日
    台（80）審字第19156號函「教師著作審查意見表」要求應
    依著作所屬理工醫農或人文社會類科分別規定評分項目及標
    準之規定不符乙節，尚難可採。
  (四)再依教師申訴評議委員會組織及評議準則第109條規定：「
    申評會委員對於申訴案件有利害關係或關於其服務學校申訴
    案件者，應自行迴避，不得參與評議。」，所謂「申訴案件
    有利害關係者」，係指於受理申訴案之申訴委員中，與被告
    學校機關資審申請人案件時，擔任原審查之相關委員會與申
    訴案之委員有重疊現象者，為避免有球員兼裁判之情形，故
    重疊之委員應予迴避而言。經查葉慶林委員雖為國防大學申
    評會委員，亦曾為被告學校第43屆學校教育委員會教學及服
    務審查委員會委員，更為90年學校第三屆教師申評會及受理
    評議原告申訴案當時之申評會委員兼主席；惟查，葉慶林委
    員雖為國防大學本案之申評會委員，惟其卻非91年被告學校
    重新受理本案時之教學服務審查委員會、院教評會委員，揆
    諸上開說明，並無球員兼裁判之情形，無利害關係，自無依
    法應予迴避之理由。從而，原告主張國防大學教師申評會之
    葉慶林委員於該次申訴案應予迴避乙節，容有誤解，自不足
    採。
  (五)末按國防醫學院教師資格審查辦法實施細則第10條第1款規
    定，著作之審查包括「主要著作審查」及「個人學術與專業
    整體成就」。「主要著作」按不同資審等級評分（副教授佔
    百分之六十）；「個人學術與專業整體成就」以5年內或前
    一等級至本次申請等級列計（副教授佔百分之四十），其中
    ，…副教授（40分）之研究著作歸類計分佔30分。」，第2
    款則規定「副教授主要著作審查評分佔60%區分研究主題（
    10% ）、研究方法及能力（20%）、學術及實務貢獻（30%）
    三個評分項目」，此部份皆為教師資審評分之程序規定，並
    非學術審查之實體規定。且被告所選任之三位外審委員，均
    為與該著作領域有關之學者專家，亦屬人文社會有關之專家
    ，已如上述；且所謂85年學術審查標準，應係外審委員依其
    專業，並以85年時對於同一著作之要求及欣賞之學術價值之
    評價為何，而與評分之百分比如何無關。是原告所主張原處
    分違誤混淆實體與程序規定及違反比例原則云云，亦難可採
    。
三、綜上所述，原處分依據審查人員之評價而認定原告之升等未
    通過，尚無違誤，申訴評議決定及再申訴評議均予以維持，
    亦無不合。原告徒執前詞指摘，請求撤銷原處分、申訴及再
    申訴決定，並請求被告應准原告著作送審升等為副教授之行
    政處分，為無理由，應予駁回。
據上論結，本件原告之訴為無理由，爰依行政訴訟法第98條第3
項前段，判決如主文。
中　　華　　民　　國　　94　　年　　11　　月　　29　　日
                        第七庭審判長法  官　劉　介　中
                                    法  官　李　玉　卿
                                    法  官　黃　秋　鴻
上為正本係照原本作成。
如不服本判決，應於送達後20日內，向本院提出上訴狀並表明上
訴理由，如於本判決宣示後送達前提起上訴者，應於判決送達後
20日內補提上訴理由書（須按他造人數附繕本）。
中　　華　　民　　國　　94　　年　　11　　月　　29　　日
                                       書記官   王琍瑩
